【裁判字號】    91,訴,4228
【裁判日期】    921119
【裁判案由】    營利事業所得稅
【裁判全文】
臺北高等行政法院判決                            九十一年度訴字第四二二八號
                              .
    原      告  京茂電子股份有限公司
    代  表  人  甲  ○
    訴訟代理人  丁○○
    被      告  財政部臺北市國稅局
    代  表  人  張盛和（局長）
    訴訟代理人  乙○○
                丙○○
右當事人間因營利事業所得稅事件，原告不服財政部中華民國九十一年八月十三日台
財訴字第０九０００四０四三三號訴願決定，提起行政訴訟。本院判決如左：
    主  文
原告之訴駁回。
訴訟費用由原告負擔。
    事  實
壹、事實概要：
  一、原告辦理民國（下同）八十四年度營利事業所得稅結算申報後，被告機關在核
      定時，曾將原告列在課稅所得項下之費用新台幣（下同）一六、二三七、六四
      九元（分別為利息支出一六、０六二、六四九元及薪資費用一七五、０００元
      ），移至證券交易所得項下。
  二、原告不服被告上開核定中有關利息支出之一六、０六二、六四九元部分，申請
      復查結果未獲變更，提起訴願亦遭駁回，因此提起本件行政訴訟。
貳、兩造聲明：
  一、原告聲明：
      求為判決撤銷原處分（復查決定）及訴願決定。
  二、被告聲明：
      求為判決駁回原告之訴。
參、兩造之爭點：
  一、原告主張之理由：
    Ａ、原告公司是專業生產印刷電路板之製造業，並非以有價證券買賣為專業之營
        利事業者，對於銀行之借款絕大部份均為正常營運所需，而非從事有價證券
        所需。
    Ｂ、在八十九年五月二十九日「附原申請函影本，所有相關憑證影本已送國稅局
        核備」，發函予被告機關，已針對原告公司「長、短期借款」、「長期投資
        」等作詳細之說明，同時對於整個資金流程也有明確之陳述，並且附上相關
        之憑證備查，另本件被告機關作為課稅所得認定之惟一證據資料即為原告簽
        證會計師（鄭興海會計師）嗣後出項之補充書面說明為憑，但該書面補充說
        明乃是錯誤的，且鄭興海會計師亦立即提出更正聲明。茲詳細說明上開「補
        充書面說明」有誤之具體原因：
      １、按該「補充書面說明」是被告行文簽證會計師，要求短期間回覆，匆忙間
          所為，會計師事務所人員，新手未進入狀況，以致按一般股票交易所得之
          情況，向國稅局作出推理解說，實際並未進一步了解情況所致。事後辦理
          原告簽證之鄭興海會計師已出項更正說明，說明前面出具之「補充書面說
          明」有誤。事實上，依公司內部之帳載記錄（會計師已簽證，且已向國稅
          局稅簽申報備案），帳載八十四年增購股票金額僅為一七、九五○、三四
          ○元，且八十三年度支付利息三、七六七、四六五元（附核定書為憑）為
          營運所需，被告所堅持八十四年度支付股票息為一六、○六二、六四九元
          若實屬，何來買股票利息與買股票金額相似？顯係被告認知有誤，誤判營
          業上所需之利息為買股票之利息。
      ２、次查八十三年會計年度帳載買賣股票之收入為五二、三四三、八四五元，
          但利息支出僅為四、五一○、三四八元，營所稅申報在卷，顯然八十三年
          底依帳載並未有借款買賣股票之事實。八十四年延續八十三年之帳務，因
          此八十四年期初當然也沒有借款買股票之事實，且八十四年原告新買股票
          金額僅為一七、九五○、三四○元，被告執意認定八十四年原告利息支出
          一六、○六二、六四九元為買股票借款利息，顯係不合乎邏輯。
      ３、原告之簽證會計師雖提出「補充書面說明」，但經發覺有誤，亦即刻依事
          實提出更正，被告卻一口咬定依財政部八十三年二月廿八日台財稅八三一
          五八二四七二號函規定，應予課稅，此為違背事實認定之原則，顯欠缺法
          律素養。
    Ｃ、原告認為其於八十四年度間可歸屬於買賣有價證券之金額如下：
      １、被告主張原告公司八十四年度股票投資收入九七、四八八、○四○元應分
          攤利息支出一六、○六二、六四九元，但依實際調查發現其中投資收入七
          九、七一七、七七五元，由於買賣間隔天數短及盈餘無價配股之原因，實
          際上利息僅支出一七四、二八五元（詳如判決書後附之附表一），因此按
          比例計算，投資總收入中，其利息應為三、○九四、二八五元【其計算方
          式為：利息16,062,649-(16,062,649*8.8%)=3,094,285，其中八一．八﹪
          為投資收入七九、七一七、七七五元佔總投資收入九七、四八八、○四○
          元之比例】。
      ２、盈餘配股之母股分別於八十四年十二月十四日、八十四年十二月十五、八
          十四年十二月十八日、八十四年十二月廿一日、八十四年十二月廿八日、
          八十四年十二月廿九日時出售，其利息之分擔已反應於利息支出一六、○
          六二、六四九元中。
      ３、因此，被告主張原告公司刪減利息支出一六、○六二、六四九元為無理由
          ，依前述之調查，實際上利息可刪減數為三、○九四、二八五元，並非一
          六、○六二、六四九元。
    Ｄ、依上所述，原告公司大部份之借款均使用於營運之所需，買賣有價證券之金
        額有限，而將約之利息費用歸屬於因買賣有價證券所產生實屬不合理。
  二、被告主張之理由：
    Ａ、按「營利事業所得之計算，以其本年度收入總額減除各項成本費用、損失及
        稅捐後之純益額為所得額。」、「自中華民國七十九年一月一日起，證券交
        易所得停徵所得稅．．．．」分別為所得稅法第二十四條第一項及同法第四
        條之一所明定。又「另核釋營利事業於證券交易所得停止課徵所得稅期間從
        事有價證券買賣，其營業費用及利息支出之分攤原則。．．．．二、非以有
        價證券買賣為專業之營利事業，其買賣有價證券部分，除可直接歸屬之費用
        及利息，應自有價證券出售收入項下減除外，不必分攤一般營業發生之費用
        及利息。．．．．」為財政部八十三年二月八日台財稅八三一五八二四七二
        號函所明釋。
    Ｂ、本件原告八十五年度營利事業所得稅結算申報，列報出售資產增益三、三八
        五、七一二元，被告原查以其帳載出售京華證券等三家股份有限公司股票利
        得為九七、四八八、Ｏ四Ｏ元，因該股票利得含投資股票所產生之利息費用
        一六、Ｏ六二、六四九元，及可直接歸屬於買賣證券之營業費用─薪資費用
        一七五、ＯＯＯ元，乃核減上開費用後認定系爭證券交易所得為八一、二五
        Ｏ、三九一元。
    Ｃ、原告主張其非以證券買賣為專業之營利事業，銀行借款大部分為正常營運所
        需，其利息費用非因買賣有價證券所生，此由其復查階段就其「長、短期借
        款」、「長期投資」之說明及資金流程陳述可資證明，另原告簽證會計師亦
        提出更正聲明，被告將其約六十四％之利息費用歸屬因買賣有價證券所產生
        ，實屬不合理。
    Ｄ、經查八十四年度營利事業所得稅結算申報書所附鄭興海會計師之簽證申報查
        核報告書，其申報出售資產增益中有九七、四八八、Ｏ四Ｏ元為出售股票利
        得，又依鄭會計師補充說明，系爭利息支出係屬原告因投資股票所產生之利
        息費用，被告據此所為之處分，應無違誤。至原告訴稱其簽證會計師已提出
        更正聲明一節，經查於復查及訴願階段均未見提示之，所提示有關「長、短
        期借款」、「長期投資」之說明及資金流程陳述，又非逐筆借款資金之明確
        流程資料，是其主張系爭利息支出屬正常營運所需，並不足採。
    Ｅ、本件原告既為非以有價證券買賣為專業之營利事業，被告依前揭財政部函釋
        規定，將可直接歸屬於買賣證券之系爭利息支出一六、Ｏ六二、六四九元及
        營業費用─薪資費用一七五、ＯＯＯ元自有價證券出售收入項下減除後，核
        定本期證券交易所得八一、二五Ｏ、三九一元，並無不當。
    理  由
壹、兩造爭執之要點：
  一、本案兩造就原告八十四年度營利事業所得稅申報案件中，針對其中一部分利息
      支出費用（金額為一六、０六二、六四九元），到底應認列在「課稅所得」項
      下或「免稅所得」項下發生爭議。
  二、而對上開爭點，兩造之法律意見如下：
    Ａ、原告主張：
      １、上開利息支出無從明確認定為免稅所得項下或課稅所得項下之費用，而原
          告又不是以「買賣有價證券為專業」之營利事業，因此可以類推適用財政
          部八十三年二月八日台財稅字第八三一五八二四七二號函釋內容所揭示之
          法規範，將此筆金額全部列入課稅所得項下之費用。
      ２、退一步言之，如果真要從事實層面上來認定上開一六、０六二、六四九元
          利息支出中應歸入證券交易免稅所得之金額，按原告之計算公式也只有一
          七四、二八五元（計算公式詳如附表一所載）。其餘之一五、八八八、三
          六四元則應列在於課稅所得項下之費用。
    Ｂ、被告主張：
      １、上開利息支出在查核階段已由原告當年度所委託之查核簽證會計師（即鄭
          興海會計師）出具「補充書面說明」（全名為「京茂電子股份有限公司八
          十四年度營所稅補件說明」；附於原處分卷內），說明「因投資股票所產
          生之利息費用有一六、０六二、六四九元」，則上開金額在事實層面即可
          認列在證券交易免稅所得項下。
      ２、至於原告事後改口否認其事，應提出合理之說明，不能隨意否認簽證會計
          師之專業查核報告。
貳、本院之判斷：
  一、本案相關爭點之法制背景說明：
    Ａ、按在所得稅爭議案件，有關稅基所得之證明責任，依行政訴訟法上之「客觀
        證明責任分配原則」（這裏不用「舉證責任」一語，是因為考慮到行政訴訟
        法要求法院有職調查之義務，但即使法院有職權調查之義務，在調查途徑已
        窮盡之情況下仍然有證明責任之客觀分配法則存在，以決定案件之勝負），
        應為以下之配置：
      １、有關所得加項之收入，屬於稅捐債權發生之要件事實，應由「稅捐稽徵機
          關」終極負擔「事證不明」之不利益（意即果經法院職權調查後，納稅義
          務人是否有此筆加項收入存在，仍處於真不明之情況時，稅捐稽徵機關即
          不得將此筆收入計入納稅義務人之所得項內），除非基於法律之規定，或
          者基於有法律明確授權之法規命令，容許「推計課稅」，才會「弱化」稅
          捐稽徵機關對待證事實之證明強度，而實質上課予納稅義務人反證證明「
          加項收入存在具有真偽不明之情況，而且此等情況之真偽不明有極高程度
          的概然性」。以上所述客觀證明責任之「弱化」，屬於法理原則之例外情
          況，必須有其規範上正當性，方得許可。
      ２、而有關所得減項之成本及費用，因屬稅捐債權減縮或消滅之要件事實，則
          應由「納稅義務人」終極負擔「事證不明」之不利益。換言之，如果經法
          院職權查後，納稅義務人是否有此筆減項費用存在及其費用之多寡，仍處
          於真不明之情況時，稅捐稽徵機關具有「決定是否接受此筆支出（或多少
          金額之支出），將之列為所得減項」之認定權限。且此種權限之限制，應
          僅「行政自我拘束原則」或行政法理之其他「一般法律原則」而已。
    Ｂ、當所得之項目被分為「課稅所得」及「免稅所得」時，所帶來問題：
      １、按在此等情況下，實務上可能會產生以下的現象：
        ａ、當收入存在一事被證明屬實後，而稅捐稽徵機關與納稅義務人常會對收
            入之性質發生爭議。稅捐稽徵機關會主張此筆收入為課稅所得項下之收
            入，納稅義務人則當然堅持該筆收入屬於免稅所得項下之收入。
        ｂ、當成本及費用已被證明為真正後，稅捐稽徵機關與納稅義務人對成本費
            用應歸屬在「課稅所得」之減項或「免稅所得」之減項一樣也會有爭議
            產生。稅捐稽徵機關一定期待將成本、費用會劃入免稅所得之減項下，
            納稅義務人則會要求將該等費用成本列為課稅所得之減項。
      ２、而此等爭議之解決，首先應回到事實證明之層次來處理，由主張者舉證證
          明之，如果能使法院對其歸屬項目形成確切之心證，即將之歸入該項目內
          計算。
      ３、但收入及成本費用應歸屬之項目，兩造均無法明確證明時，換言之，當收
          入及成本費用在客觀上無法明確歸屬，法院根本不知道其應歸入之項目時
          ，此時，上開事實不明之情況，到底是要劃歸「事實層面」以舉證責任來
          解決，還是要劃歸「法律層面」借由法規範來解決，乃是一個有待探討之
          問題，就此有二種對立之法律意見：
        ａ、其一認為可藉由舉證責任分配法則來解決，其解決方式如下：
          I、把「收入應劃入免稅所得項目」之爭議，解為稅捐債權發生之障礙事
              實，將之定性為「再抗辯事由」，把客觀證明責任配置給納稅義務人
              承擔。
          II、把「成本及費用應劃入課稅所得項目」之爭議，解為「稅捐債權減縮
              或消滅要件事實之排除」，將之定性為「再抗辯事由」，把客觀證明
              責任配置給稅捐機關承擔。
        ｂ、其二則是將此等爭議無法證明，不應在事實層面加以討論，而應視為一
            個有待法律規定之事項，而直接由法律來加以規範處理。
      ４、本院認為，上開問題（即「收入、成本及費用客觀上無法明確歸屬時，應
          如何解決」）之處理方式，應從法規範之角度著手，而不應以事實層面之
          客觀證明責任來決定，其理由如下：
        ａ、第一，收入及成本、費用既然均已真實存在，而非有無不明，此時將之
            解為待證事實，不足將之定性為事實在法律上之歸類，因此視其為「有
            待法律規範之事項」，思辨邏輯上，較為合理。
        ｂ、其次，真實存在的案例中，有許多費用在本質上即無法明確劃分（例如
            僱用員工從事所有部門之人事管理工作，其支付之薪津，到底算是為證
            券交易業務，還是算為其他業務，有時難以分辨），此時將之視為有待
            證明之待證事實根本即是「強人所難」。
        ｃ、另外適用客觀證明責任分配原則後，其處理方式不是全額納入，就是全
            額扣除，這樣「一刀二斷式」的處理結果總是失輕或失重，很難滿足公
            平性之要求。
        ｄ、此時如果能將歸屬不明之收入、成本及費用依一個公平之分攤比例，將
            其金額依比例分別納入課稅所得與免稅所得中，反而更能符合社會大眾
            之法律感情。
      ５、既然將上開事項視為一個法律適用問題，接著則應觀照實體法對此如何加
          以規定，作為實務案例之處理準則。又如果實證法對此事項未規定，即構
          成了一個「殘缺式體系違反」的「法律漏洞」。
      ６、不過這樣的一個法律漏洞，基於法體系之要求，有立即填補之必要，不能
          基於「稅捐法律原則」，而謂：「立法者未加規範之事項，即屬合法，勿
          庸再予處理」，甚至謂：「此等漏洞不得加以填補」云云，因為這個事項
          在稅捐事務領域中，乃屬計算所得過程中，所不可或缺之一環，不允許填
          補，所得之認定即無法形成，這將帶來極為嚴重之後果，所以進行漏洞補
          充活動乃是司法實務操作上之必然結果。
      ７、目前稅捐實務上，正也是以上述「法律漏洞填補」之方式，用以解決「無
          法明確歸屬之成本、費用」如何分攤在「課稅所得」與「免稅所得」項下
          之問題。
    Ｃ、因此稅捐實務上，在區別「課稅所得」及「免稅所得」時所使用之方法，可
        以使用以下的簡單比喻來說明：
      １、先設置二個籃子，一個是黑籃（代表課稅所得）子，一個則是白籃子（代
          表免稅所得）。
      ２、在事實認定之層面上，將每一筆的「收入」、「費用」與「成本」想像成
          一個個的小圓球，逐一檢視是顏色是黑（即可明確歸屬於課稅所得項目之
          「收入」、「費用」與「成本」）是白（即即可明確歸屬於免稅所得項目
          之「收入」、「費用」與「成本」），丟入同顏色的籃子中，再各自計算
          ，即可分別求出「課稅所得」與「免稅所得」之金額。
      ３、若當一個球是灰色的時候，因為無法從「事實認定」之角度去決定其歸屬
          ，則使用法律之手段來加以處理，建立起一組法規範，決定按照怎樣的比
          例將該灰球切成二部，一部丟到黑色的籃子中，另一部則丟到白色的藍子
          中。而分割時決定一個灰球，其黑白二色配置比例的標準，是按照該法規
          範之具體規定內容定之。
      ４、當然以上的比喻在事實上與法律上都會各自遇到一些爭點，在此分述如下
          ：
        ａ、在事實認定上，現實社會中通常沒有絕對黑或絕對白的小圓球，多數小
            圓球的顏色可能座落在「從黑灰到白灰、具有無限多種組合」之任何一
            點上，到底要淺灰到什麼程度才算是白的﹖或者深灰到什麼程度就可以
            算為黑的﹖換言之，所謂的「可明確歸屬」到底要明確到什麼程度，才
            算是「明確」﹖
        ｂ、在法律適用上，上述切割灰球時黑白藍子受分配比例之法規範應由何一
            機關來決定﹖如果是由行政機關決定，法院能否審查其規範內容之妥當
            性﹖如果認為不妥，能否另拒絕適用，重新設立新分配比例之法規範﹖
            又如果分配方式之法規範有數組時，個案中應如何決定所應適用之法規
            範。
      ５、以上多項爭點，本院最基本之立場如下：
        ａ、事實問題與法律問題一定要先分辦清楚，而且應該是先「事實」再「法
            律」，一項費用可否明確歸屬一定要先作事實認定，必須在事實層面無
            法認定後，才有依法規範按比例攤提之問題。
        ｂ、有關小圓球顏色之歸類，必須是可「直接確定」與「課稅所得」或「免
            稅所得」之產生具有直接關連性，才可認定其顏色而在事實層面為分類
            ，除此之外，都是被認定為灰色（不論其為深灰或淺灰），而依攤提公
            式來計算。
        ｃ、攤提公式是一個法規範，必須一體適用在所有相類似的個案中，而且攤
            提本身，一定程度上，有猜想、擬制之意味，其計算公式本來即無絕對
            妥適之標準，任何可以想像的公式都會在某些特定事實情況下造成不公
            平，因此此種法律規範內容之決定，多少都政策決擇之意味，基於法安
            定性之考慮，法院不宜介入，更不宜在個案中自創法規範，侵犯對行政
            機關之政策決定權限。
        ｄ、如果有多組攤提公式之法規範存在，如果人民有權選擇應適用之攤提公
            式時，應依人民之選擇來適用其攤提公式。如果人民沒有選擇權時，則
            必須依照個案之事實特徵，擇其中性質上最相近攤提法規範來適用。但
            不管如何，都不可能將二組攤提法規範，合併應用在同一個案中。
  二、在上開法理背景下，本案所涉及之一六、０六二、六四九元利息支出，到底是
      「課稅所得項下之利息支出」還是「免稅所得項下之利息支出」或是「無法明
      確歸屬之利息支出」即是在事實層面上必須先予解決之問題。此時其客觀證明
      責任之分配原則如下：
    Ａ、因為免稅所得免徵所得稅，對稅捐債權之成立而言，不具任何意義，所以當
        一筆費用支出到底是要列在課稅所得項下，還是免稅所得項下發生爭議時，
        由於費用列在課稅所得項下會減少納稅義務人之課稅所得金額，按照上述稅
        捐事件客觀證明責任之分配法則，應該先由納稅義務人證明該筆金額是因為
        獲取課稅收入而支出者。
    Ｂ、如果納稅義務人能證明有此筆支出，但不能證明其歸屬之科目時（即課稅所
        得項下或免稅所得項下），即應由稅捐稽徵機關來證明該筆金額應歸屬在免
        稅所得項下，若稅捐稽徵機關也不能證明該筆支出之歸屬科目時（即課稅所
        得項下或免稅所得項下），才會進入「無法明確歸屬」之範圍，而應依攤提
        公式來解決。不過這裏要特別考慮以下之問題：
      １、正如前述，「成本費用無法明確歸屬」，其原因出於「在事實層面上，無
          法證明」之情況極少，反而大部分多出自「支付項目在本質上根本無區分
          」（例如前所舉人事費用或者總管理處之水電費等等）。因此當納稅義務
          人主張「成本費用」是在「事實層面」上無法證明其所對應之收入課入時
          ，通常總是會有特別的利益衡量隱含其中（例如其自知該筆支出應歸屬在
          免稅所得項下，但因為發現適用攤提公式對己有利，而稅捐稽徵機關又因
          為無法掌握到由納稅義務人支配之資料，以致無法證明該筆成本費用是因
          免稅所得所生，所以故意不為積極之證明），此時法院雖然最終會依客觀
          證明責任分配法則，而適用攤提公式，但多少會因此對納稅義務人主張內
          容真實性產生懷疑。
      ２、而在納稅義務人已自認特定費用為免稅所得項下之費用後，事後又改口稱
          ：「前面之主張錯誤，該筆特定費用歸屬不明」云云，此時法院基於以下
          之考慮，當然會要求納稅義務人舉出具體證據資料說明原來發生錯誤之原
          因，而納稅義務人只有在滿足了上述證明要求後，法院才足以信賴其主張
          內容之真實性。
        ａ、基於「禁反言」原則，在行政爭訟程序中，事後如果否認已往陳述之真
            實性，必須對發生錯誤之原因有合理之說明，不然陳述者之信用即被破
            壞，無法取得法院之信賴。
        ｂ、而稅捐稽徵案件，原則上有關稅捐稽徵之證據資料均由納稅義務人掌握
            ，其也有能力輕易解釋發生錯誤之原因。
      ３、另外當先前之意見由簽證會計師出具後，由於會計師乃專業人員，其對費
          用歸屬之意見更具專業性，具有極高的可信賴性。因此如果事後納稅義務
          人或該會計師為以上之主張，更應詳細說明「為何專業人員也會發生錯誤
          」，而將錯誤產生之原因以及錯誤如何發現等情作清楚明確的陳述。
  三、但本案原告卻未盡上述證明責任，故本院無從相信其「先前查核簽證之鄭興海
      會計師所出具之『補充書面說明』，其陳述內容為錯誤」之主張為真正，茲說
      明本院之判斷理由如下：
    Ａ、按原告之查核簽證會計師鄭興海為專業人員，其出具「補充書面說明」必然
        有所本，如果有誤，應說明發生錯誤之原因。
    Ｂ、但該查核簽證會計師鄭興海並未就上述錯誤原因對被告機關或訴願機關提出
        完整之說明，只不過是向原告公司出項一紙補充說明函而已（附於本院卷內
        ，原告已將其內容轉載於該公司八十九年五月二十日京茂字第八九０五二九
        號函中，爰將原告該函文列為本案判決附表二）。且該「補充說明函」也無
        解釋錯誤原因，只是大體上以原告公司當年度長期借款餘額與當年度長期投
        資金額（即股票之買賣）及增購固定資產金額與年度期末現金相比較。泛泛
        而論，而謂該等借款大都支應「營業周轉」及「增購固定資產」或留為「年
        度期未現金」，運用於買入股票之資金很少，因此借款利息支出也應是以支
        應於取得課稅所得項下之收入而已，此等綜觀式之比較方式，根本不具說服
        力（後詳）。
    Ｃ、是以在原告未能推翻已往自認事實之情況，被告機關之認定自無錯誤可言。
  四、另在本院審理中，原告雖然試圖直接積極證明「上述利息支出只有一七四、二
      八五元是取得證券交易收入之對應費用」，並提出後附之附表一來說明其理由
      ，但本院認為上開說理不具說服力，無從使本院信其主張之事實為真正，茲說
      明本院之判斷理由如下：
    Ａ、先從附表一來說明：
      １、當原告在認定當年度出售股票所對應之利息支出時，將所有增資配股之股
          票以及八十四年以前買入之股票，均認定利息支出為零元（因為原告認為
          ，股票是以前買的或是增資配股的，所以在當年度沒有因為要購買該等股
          票而借款的問題存在）。
      ２、但是原告以上之說理並不正確，因為：
        ａ、對增資配股之股票而言，其作為增資基礎之股票仍然是價購而來的，該
            等價購之資金一樣也有可能取自借款，而必須支付利息，因此增資股票
            一樣也有可能負擔利息支出之成本費用。
        ｂ、而對八十四年以前買入之股票，雖然買入資金是在八十四年以前即行動
            支，但該等資金若係由借貸而來，且借貸本金未能在八十四年年初以前
            清償者，仍須在八十四年度內支付利息，不能謂八十四年之利息支出絕
            對不可能屬於「出售該等股票所對應之成本費用」。
            【註】：按課稅所得與免稅所得既然在現行稅法上被明白加以區分，則
                    借款購買股票，而跨年度再予出售之情形，在該股票未出售年
                    度期間內，因購買該股票所支付之利息，亦應予以「資本化」
                    ，延至股票實際出售之年度，再列入出售股票之成本，但目前
                    查核準則並未如此規定，實務上國稅局也未這樣處理。
    Ｂ、再從附表二來說明：
      １、原告在計算其八十四年度可動用之借款資金，是將八十四年度期未之長短
          期借款減去「借新還舊」之金額（一九三、四九九、九一０元），而以其
          餘額九六、七七八、八六三元作為當年度可動用之借款資金。再以該可動
          用之借款金額與當年度之各項支出及保留在公司之現金相比較，試圖用其
          支出比例，定出售股票項下應分攤之利息支出金額。
      ２、但是，正如前述，既然當年度出售之股票有以前年度購入者，而原告當年
          度有「借新還舊」之事實（金額高達一九三、四九九、九一０元），正表
          明已往年度之借款實質上並未還清，故在八十四年度仍須支付利息。則八
          十四年度所支付之利息當然有可能是支付「已往年度購買、八十四年度出
          售股票」之購股借款資金之利息，因此附表二之提出一樣不足以支持原告
          此部分之事實主張。
    Ｃ、簡言之，原告在證明「上開利息支出僅有一七四、二八五元是取得證券交易
        收入」待證事實的過程中，並沒有提出一套符合常情、而且令本院信服的說
        理模式，來證明其事實主張在大數法則上的真實性（這種「統計上真實」或
        「大數法則上真實」已是證明待證事實的最低度要求，原告連這種最低度真
        實可能性之要求也無法達成，自難謂其已盡證明責任）。
參、綜上所述，本件原處分當無違法，訴願決定予以維持亦無違誤，原告訴請撤銷於
    法無據，應予駁回。
據上論結，原告之訴為無理由，爰依行政訴訟法第九十八條第三項前段，判決如主文
。
中      華      民      國    九十二    年     十一     月     十九     日
                                  臺北高等行政法院  第五庭
                                            審判長  法  官  張瓊文
                                                    法  官  黃清光
                                                    法  官  帥嘉寶
右為正本係照原本作成。
如不服本判決，應於送達後二十日內，向本院提出上訴狀並表明上訴理由，如於本判
決宣示後送達前提起上訴者，應於判決送達後二十日內補提上訴理由書（須按他造人
數附繕本）。
中      華      民      國    九十二    年     十一     月     十九     日
                                                    書記官  林麗美


司法院資訊處製作；財團法人民間司法改革基金會備份。
